【裁判字號】    92,訴,935
【裁判日期】    921128
【裁判案由】    營利事業所得稅
【裁判全文】
高雄高等行政法院判決                              九十二年度訴字第九三五號
                              .
    原      告  蔡淑蘭即天利船舶工程行
    送達代收人  甲○○
    被      告  財政部高雄市國稅局
    代  表  人  乙○○局長
    訴訟代理人  丙○○
右當事人間因營利事業所得稅事件，原告不服財政部中華民國九十二年六月三日台財
訴字第○九一○○五八二九三號訴願決定，提起行政訴訟。本院判決如左：
    主  文
原告之訴駁回。
訴訟費用由原告負擔。
    事  實
甲、事實概要：
    緣原告八十八年度營利事業所得稅結算申報，列報全年所得額為新臺幣（以下同
    ）八九四、九○五元。被告初查暫依擴大書面審核核定全年所得額為八九五、七
    二九元，嗣經列入抽查，惟原告未依規定期限提示帳證供核，被告乃依所得稅法
    第八十三條規定，依原告申報之船舶修配（行業代號三二一一─一五）同業利潤
    標準淨利率百分之十八核定營業淨利二、六八四、七一三元，加計利息收入八二
    五元後，核定全年所得額為二、六八五、五三八元。原告不服，主張因其所承包
    之業務含海上船舶及陸上建物之清潔及油漆工程，請重新核定等語，申經復查，
    未獲變更，提起訴願，亦遭駁回，遂提起本件行政訴訟。
乙、兩造聲明：
一、原告聲明求為判決：訴願決定及原處分均撤銷。
二、被告聲明求為判決：原告之訴駁回。
丙、兩造主張之理由：
一、原告主張之理由：
    原告所經營之業務含海上船舶及陸上建物之清潔及油漆工程等，主要業務係船艙
    之清潔（含貨艙、住艙等清潔事務），而非修配技術工程，故原告主要係投入人
    力及簡易設備清理船艙，其利潤較船舶修配業（行業代號三二一一─一五）為低
    。且原告之發票雖寫明為勞務修繕費，然事實上油漆工程之部分所佔比例較高，
    請款單亦寫明原告大部分均是從事清潔及油漆工程；縱有部分如被告所述有百分
    之二十七之利潤，然所佔比例並不多，故被告應從低核定淨利率；其依海上工程
    之船舶修配同業利潤標準淨利率百分之十八，核定原告八十八年度課稅所得額，
    其淨利率顯然偏高，與事實不符，故應改依理貨清艙業之（行業代號六一六九—
    一一）同業利潤標準淨利率百分之十四核認。
二、被告主張之理由：
  (一)查原告本年度列報營業收入一四、九一五、○七四元，全年所得額為八九四、九
    ○五元。原核定以原告未依規定期限提示帳證供核，乃依所得稅法第八十三條及
    同法施行細則第八十一條第一項規定，按原告申報之船舶修配業（船舶建造修配
    之造船廠、修船廠等行業，行業代號三二一一─一五）之同業利潤標準淨利率百
    分之十八核定營業淨利二、六八四、七一三元，加計原告漏報之利息收入八二五
    元後，核定全年所得額為二、六八五、五三八元。復查時，原告仍未提示相關帳
    冊憑證供核，被告乃於九十一年二月二十五日以財高國稅法字第○九一○○○七
    七四八號函，請原告依承包業務分別詳列營業收入，並提供相關帳冊、統一發票
    存根聯及工程合約書、驗收證明等供核。依原告所提示部分統一發票存根聯、請
    款單及證明書等文件，查核結果，其開立統一發票品名均為勞務修繕費，亦未依
    承包業務分別詳列營業收入明細。原告雖主張其所承包之業務含海上船舶、陸上
    建物之清潔及油漆工程，且檢附立榮海運股份有限公司、中國造船公司修船工廠
    、鼎興鍋爐機械實業有限公司及永豐餘造紙公司等之證明書，證明原告曾負責其
    木工、清艙及油漆工程，並於統一發票存根聯補註記「油漆」字樣（原提示之統
    一發票存根聯未註記「油漆」字樣），惟查上開證明書並未詳載海上船舶、陸上
    建物之清潔及油漆工程範圍、期間及承攬金額，致無法與所提示之統一發票存根
    聯勾稽。
  (二)經依原告復查時所提供之十五份驗收請款單及部分統一發票存根，被告乃於九十
    一年六月七日以財高國稅法字第○九一○○二七九六四號函，請立榮海運股份有
    限公司、中國造船公司修船工廠、長榮海運股份有限公司、京明工程公司及台貿
    海路工程公司，提供交易合約書或於發票內詳細註記品名名稱、規格、數量及單
    價等資料，依驗收請款單及上開各公司回覆資料，原告全年營業收入屬油漆工程
    部分為二、二八三、九九五元，依油漆工程（行業代號四八○○—一二）同業利
    潤標準淨利率百分之十，核算營業淨利為二二八、三九九元，其餘一二、六三一
    、○七九元（14,915,074－2,283,995＝12,631,079）其營業內容以機艙清潔為
    主，包括主機拆卸清洗、安裝、油艙清潔、機艙清潔及貨艙物料清潔等，被告乃
    依「其他運輸服務業」（含船舶清潔服務，行業代號六一六九—九九）同業利潤
    標準淨利率百分之二十七，核算其營業淨利應為三、四一○、三九一元（
    12,631,079×27%＝3,410,391），合計之營業淨利共三、六三八、七九○元（
    228,399＋3,410,391＝3,638,790），大於原核定之二、六八四、七一三元，基
    於不利益變更禁止原則，被告乃維持原核定，揆諸首揭規定，並無不合。
  (三)至於原告要求改依理貨清艙業同業標準淨利率核認乙節，經查依行政院八十七年
    二月修訂之中華民國稅務行業標準分類，標準代號六一六九—一一名稱雖屬「理
    貨清倉」，惟其說明欄指明「包括倉庫、貨櫃之貨物搬運處理。」然原告本年度
    營業收入內容以機艙清潔為主，包括主機拆卸清洗、安裝、油艙清潔、機艙清潔
    及貨艙物料清潔等，實與倉庫、貨櫃之貨物搬運處理無關，是原告以其他運輸服
    務業（包括機艙、船舶清潔服務、海面油污清潔、鐵車箱清潔、搬家汽車貨運等
    ，行業代號六一六九—九九）同業利潤標準淨利率百分之二十七，核算其營業淨
    利，並無違誤。
    理  由
一、按「稽徵機關進行調查或復查時，納稅義務人應提示有關各種證明所得額之帳簿
    、文據；其未提示者，稽徵機關得依查得之資料或同業利潤標準，核定其所得額
    。」、「本法第八十三條所稱之帳簿文據，其關係所得額之一部或關係課稅年度
    中某一期間之所得額，而納稅義務人未能提示者，稽徵機關得就該部分依查得資
    料或同業利潤標準核定其所得額。」分別為所得稅法第八十三條第一項及同法施
    行細則第八十一條第一項所明定。
二、經查，本件原告八十八年度營利事業所得稅結算申報，列報全年所得額為八九四
    、九○五元。被告初查暫依擴大書面審核核定全年所得額為八九五、七二九元，
    嗣經列入抽查，惟原告未依規定期限提示帳證供核，被告乃依所得稅法第八十三
    條規定，依原告申報之船舶修配（行業代號三二一一─一五）同業利潤標準淨利
    率百分之十八核定營業淨利二、六八四、七一三元，加計利息收入八二五元後，
    核定全年所得額為二、六八五、五三八元。原告不服，申請復查，惟原告仍未提
    示相關帳冊憑證供核，被告乃於九十一年二月二十五日以財高國稅法字第○九一
    ○○○七七四八號函，請原告依承包業務分別詳列營業收入，並提供相關帳冊、
    統一發票存根聯及工程合約書、驗收證明等供核。雖原告提示部分統一發票存根
    聯、請款單及證明書，惟其開立之統一發票品名均載為勞務修繕費，復未依承包
    業務分別詳列營業收入明細，仍無從區別其營業收入之性質。嗣原告復提出立榮
    海運股份有限公司、中國造船公司修船工廠、鼎興鍋爐機械實業有限公司及永豐
    餘造紙公司等出具之證明書，並以其所承包之業務含海上船舶、陸上建物之清潔
    及油漆工程等語為爭執，惟查，原告提出之統一發票存根聯上補註記「油漆」之
    字樣，為原來之統一發票存根聯所無，顯係事後補記，況且，上開公司出具之證
    明書並未詳載海上船舶、陸上建物之清潔及油漆工程範圍、期間及承攬金額，致
    無法與所提示之統一發票存根聯勾稽。被告乃依原告提供之十五份驗收請款單及
    統一發票存根，以九十一年六月七日以財高國稅法字第○九一○○二七九六四號
    函請立榮海運股份有限公司、中國造船公司修船工廠、長榮海運股份有限公司、
    京明工程公司及台貿海路工程公司，提供交易合約書或於發票內詳細註記品名名
    稱、規格、數量及單價等資料，據上開公司回覆之資料，原告全年營業收入屬油
    漆工程部分為二、二八三、九九五元，依油漆工程（標準代號四八○○—一二）
    同業利潤標準淨利率百分之十，核算營業淨利為二二八、三九九元，其餘一二、
    六三一、○七九元（14,915,074－2,283,995＝12,631,079）其營業內容以機艙
    清潔為主，包括主機拆卸清洗、安裝、油艙清潔、機艙清潔及貨艙物料清潔等，
    遂依「其他運輸服務業」（含船舶清潔服務，行業代號六一六九—九九）同業利
    潤標準淨利率百分之二十七，核算其營業淨利應為三、四一○、三九一元（
    12,631,079×27%＝3,410,391），合計原告之營業淨利共為三、六三八、七九○
    元（228,399＋3,410,391＝3,638,790），大於原核定之二、六八四、七一三元
    ，基於不利益變更禁止原則，被告乃維持原核定等情，有原告八十八年度營利事
    業所得稅結算申報書、被告所屬鼓山稽徵所九十年七月十日財高國稅鼓審字第九
    ０００五一六六號函、九十年八月三日財高國稅鼓審字第九０００五九０五號函
    、九十一年二月二十五日以財高國稅法字第○九一○○○七七四八號函、九十一
    年六月七日以財高國稅法字第○九一○○二七九六四號函、統一發票、請款單、
    立榮海運股份有限公司等公司回覆資料及復查決定書附卷可稽，自堪認定。揆諸
    首揭規定，並無不合。
三、原告雖主張：原告所經營之業務含海上船舶及陸上建物之清潔及油漆工程等，主
    要業務係船艙之清潔（含貨艙、住艙等清潔事務），而非修配技術工程，故原告
    主要係投入人力及簡易設備清理船艙，其利潤較船舶修配業（行業代號三二一一
    ─一五）為低。且原告之發票雖寫明為勞務修繕費，然事實上油漆工程所佔比例
    較高，請款單亦寫明原告大部分均是從事清潔及油漆工程；縱有部分如被告所述
    有百分之二十七之利潤，然所佔比例並不多，故被告應從低核定淨利率；其依海
    上工程之船舶修配同業利潤標準淨利率百分之十八，核定原告八十八年度課稅所
    得額，其淨利率顯然偏高，與事實不符，故應改依理貨清艙業（行業代號六一六
    九—一一）之同業利潤標準淨利率百分之十四核認云云。惟查：依卷附原告營利
    事業登記證記載，原告之營業項目為：「一、敲鏽、隔艙、掃艙等承包工程。二
    、油櫃清潔、油泥處理、廢棄物處理、噴砂工程承包。」，尤其原告於本院準備
    程序中亦自承其營業性質為從事海上及陸上之油漆及清潔工程等語在卷，是無論
    依原告之營利事業登記證之記載或依原告自承之營業性質，均與行為時中華民國
    稅務行業標準分類」之「理貨清倉業」（行業代號六一六九─一一）係指包括倉
    庫、貨櫃之貨物搬運處理，亦即以人力投入或堆高機等機具設備進行倉庫、貨櫃
    等貨物之搬運工作不同，是原告之營業項目既與理貨清倉業無涉，原告主張本件
    應以理貨清倉業之同業利潤標準淨利率核定云云，已非可採。再者，被告業已依
    據原告提出之驗收請款單及統一發票存根函請立榮海運股份有限公司、中國造船
    公司修船廠、長榮海運股份有限公司、京明工程公司及台貿海路工程公司提供交
    易合約書或於發票內詳細註記品名名稱、規格、數及單價等資料，據其回覆之資
    料及依驗收請款單之記載計算結果，原告全年營業收入屬油漆工程部分為二、二
    八三、九九五元，其餘營業收入一二、六三一、０七九元部分其營業內容則以機
    艙清潔為主，包括主機拆卸、安裝、油艙清潔、機艙清潔及貨艙物料清潔等，此
    有各該統一發票、請款單、函文及被告製作之收入說明書附原處分卷可稽，則依
    油漆工程（行業代號四八００─一二）同業利潤標準淨利率百分之十核算原告此
    部分營業淨利為二二八、三九九元，至其餘機艙清潔為主之營業收入部分，顯為
    行為時中華民國稅務行業標準分類之「其他運輸服務業」所指之機艙、船舶清潔
    服務、海面油污清潔、鐵路車廂清潔、搬家汽車貨運等營業項目所涵蓋，故此部
    分如依其他運輸服務業同業利潤標準淨利率百分之二十七核算營業淨利應為三、
    四一０、三九一元，因此，總計原告之營業淨利共應為三、六三八、七九０元，
    已大於原核定之二、六八四、七一三元，是被告基於不利益變更禁止原則維持原
    核定，並無不合。尤其原告無法提出帳簿文據在先，嗣提出之請款單及統一發票
    記載之營業收入又非明確，且依立榮海運股份有限公司等公司函覆之資料及請款
    單記載，既祇能確認原告之油漆工程收入部分為二、二八三、九九五元，原告又
    未能提出其他帳簿憑證供核，其訴稱大部分之營業收入為油漆收入云云，自無可
    採。
四、綜上所述，原告之主張均不可採。從而被告以原告之營業收入性質歸屬為油漆工
    程業、其他運輸服務業，並據而核定其營業淨利為三、六三八、七九０元，較諸
    原核定以船舶修配業核定營業之淨利二、六八四、七一三元為高，乃基於不利益
    變更禁止原則，維持原核定，並無違誤，訴願決定予以維持，亦無不合，原告起
    訴意旨求為撤銷訴願決定及原處分，為無理由，應予駁回。
五、兩造其他攻擊防禦方法與本件判決結果不生影響，爰不再逐一論述，併予敘明。
六、據上論結，本件原告之訴為無理由，爰依行政訴訟法第一九百十五條第一項後段
    、第九十八條第三項前段，判決如主文。
中      華      民      國    九十二    年      十一    月    二十八    日
                              高雄高等行政法院第一庭
                                          審判長法官    陳光秀
                                          法      官    李協明
                                          法      官    簡慧娟
右為正本係照原本作成。
如不服本判決，應於判決送達後二十日內向本院提出上訴書狀，其未表明上訴理由者
，應於提起上訴後二十日內向本院提出上訴理由書（須按對造人數附繕本）；如於本
判決宣示或公告後送達前提起上訴者，應於判決送達後二十日內補提上訴理由書（須
附繕本）。未表明上訴理由者，逕以裁定駁回。
提起上訴應預繳送達用雙掛號郵票七份（每份三十四元）。
中      華      民      國    九十二    年      十一    月    二十八    日
                                          法院書記官    楊曜嘉


司法院資訊處製作；財團法人民間司法改革基金會備份。
